臺灣桃園地方法院刑事判決
110年度訴字第665號
公  訴  人  臺灣桃園地方檢察署檢察官 
被      告  張家綸


選任辯護人  黃柏嘉律師
            王秉信律師
上列被告因毒品危害防制條例案件，經檢察官提起公訴（110年
度偵字第11449號），本院判決如下：
    主  文
丙○○無罪。
    理  由
一、公訴意旨略以：被告丙○○基於販賣第三級毒品以牟利之犯意
    ，於民國109年11月14日4時12分許，在桃園市○鎮區○○○路00
    0號全家便利超商外，以新臺幣1萬1,000元販賣愷他命4包予
    乙○○、丁○○、同案少年劉○驛(民國93年5月生，真實姓名年
    籍詳卷)。因認被告丙○○所為，係涉犯毒品危害防制條例第4
    條第3項之販賣第三級毒品罪嫌云云。
二、按犯罪事實應依證據認定之，無證據不得認定犯罪事實。又
    不能證明被告犯罪者，應諭知無罪之判決，刑事訴訟法第15
    4 條第2 項、第301 條第1 項分別定有明文。又事實之認定
    ，應憑證據，如未能發現相當證據，或證據不足以證明，自
    不能以推測或擬制之方法，為裁判基礎（最高法院40年臺上
    字第86號判例意旨參照）；再認定不利於被告之事實，須依
    積極證據，苟積極證據不足為不利於被告事實之認定時，即
    應為有利於被告之認定，更不必有何有利之證據（最高法院
    30年上字第816號判例）。經核公訴意旨認被告丙○○涉犯前
    揭罪嫌，無非係以證人乙○○、丁○○於偵查中之證述、交通部
    民用航空局航空醫務中心109年12月11日航藥鑑字第0000000
    號毒品鑑定書等件，為其主要論據。
三、訊據被告丙○○於偵查以迄本院審理中，均堅詞否認有何起訴
    書所指販賣第三級毒品犯行，辯稱：檢察官起訴書所載的日
    期當天，我是去跑白牌車，當時接到汽車旅館的客人要叫白
    牌車，所以我開車過去，但是遭到乙○○、丁○○強盜，所以我
    有去報警，我並沒有販賣愷他命給乙○○、丁○○，我也沒有賣
    毒品給起訴書所載的劉○驛等語。經查：
（一）乙○○、丁○○於109年11月14日凌晨4時45分許，因涉嫌於同
      日凌晨4時12分許，在桃園市○鎮區○○○路000號全家便利超
      商外強盜本案被告丙○○一案，經警在桃園市平鎮區新屋交
      流道環道南向匝道實施攔檢圍捕而當場查獲，並扣得其2
      人共同持有之第三級毒品愷他命5包（另有1包嗣經鑑定結
      果，未含毒品危害防制條例所列管之第一級、第二級、第
      三級、第四級毒品）之事實，業據乙○○、丁○○於警詢中陳
      述明確，並有交通部民用航空局航空醫務中心109年12月1
      1日航藥鑑字第0000000號毒品鑑定書在卷可稽，首堪認定
      。至證人乙○○、丁○○固於警詢中，均證稱渠等持有之上述
      「第三級毒品愷他命6包（含前揭經鑑定結果未含毒品成
      分之1包）」，係於109年11月14日凌晨4時12分許，在桃
      園市○鎮區○○○路000號全家便利超商外向被告丙○○所購得
      云云，惟查：證人乙○○、丁○○於本案偵查中，係因涉嫌於
      上述時、地強盜被告丙○○，經被告丙○○報警處理而為警查
      獲，是乙○○、丁○○於本案偵查中，係居於「涉嫌強盜丙○○
      之被告」之地位，與被告丙○○顯有重大重大利害衝突。是
      乙○○、丁○○於為警查獲之初，所證渠2人持有之第三級毒
      品愷他命係購自丙○○一節，衡情要難排除係遭被告丙○○指
      訴涉犯強盜罪嫌，為圖報復而羅織虛情、蓄意嫁禍之可能
      性，是渠等證述除需以具結、交互詰問、對質等方法，以
      擔保其真實性外，更應有補強證據以增強其陳述之憑信性
      ，足使一般人對其陳述無合理之懷疑存在，而得確信其為
      真實，始足為認定被告犯罪事實之依據。而查，證人乙○○
      、丁○○於本院審理中，經合法傳喚、拘提，均未到庭，而
      無從於本院審理中經由交互詰問以核實其上開證述之真實
      性，是自無從逕以乙○○、丁○○於警詢及檢察官訊問時所為
      前揭憑信性容有可疑之證述，據為對被告丙○○不利之認定
      。而本案除證人乙○○、丁○○前揭無從核實之審判外陳述外
      ，別無任何積極證據足認被告丙○○有何起訴書所載販賣第
      三級毒品愷他命之犯行，是是本件難認被告丙○○有何公訴
      意旨所述販毒之舉，自無從率對被告丙○○以販賣第三級毒
      品罪刑相繩。
（二）另法院不得就未經起訴之犯罪審判，刑事訴訟法第268 條
      定有明文。又犯罪是否已經起訴，應以起訴書依刑事訴訟
      法第264 條第2 項第2 款規定所記載之「犯罪事實」為準
      。而此「犯罪事實」之重要內容，包括犯罪構成要件事實
      及所組成之具體「人、事、時、地、物」等基本要素，亦
      即與犯罪成立具有重要關係之基本社會事實。查本案起訴
      書「犯罪事實」欄，明確記載被告丙○○於起訴書犯罪事實
      欄所載時間、地點，販賣第三級毒品愷他命4包之對象包
      括少年劉○驛，而就被告丙○○涉嫌販賣愷他命與劉○驛之此
      一販賣第三級毒品罪嫌之犯罪構成要件「人、事、時、地
      、物」均記載甚明，是此部分自屬業已起訴，而為法院應
      予審判之對象，至屬明確。基此，檢察官以110年度蒞字
      第15814號補充理由書，陳明起訴書中就「少年劉○驛」之
      部分係屬誤載云云，顯無從變更此部分犯罪事實業經起訴
      之事實，附此敘明。另本案起訴書「證據清單及所犯法條
      」欄，並未記載任何據以認定被告丙○○於前述時、地販賣
      第三級毒品愷他命與少年劉○驛之證據，是此部分核屬不
      能證明被告丙○○犯罪，亦屬灼然。
四、綜上所述，公訴人所提出之證據尚無足證明被告丙○○有何
    販賣第三級毒品犯行，此部分核屬不能證明被告犯罪。揆諸
    首揭法條、判例要旨及說明，就本件被告丙○○被訴前揭罪嫌
    ，應諭知被告無罪之判決，以昭審慎。
據上論斷，應依刑事訴訟法第301 條第1 項，判決如主文。
本案經檢察官施韋銘到庭執行職務、檢察官甲○○提起公訴。
中　　華　　民　　國　　111 　年　　5 　　月　　27　　日
                  刑事第十六庭審判長法  官  游紅桃
                                    法  官  鄧瑋琪
                                    法  官  林蕙芳
以上正本證明與原本無異。
如不服本判決應於收受判決後20日內向本院提出上訴書狀，並應
敘述具體理由。其未敘述上訴理由者，應於上訴期間屆滿後20日
內向本院補提理由書(均須按他造當事人之人數附繕本)「切勿逕
送上級法院」。 
     　　　　　　　　　　　　　 　　書記官　陳忠順　　　
中　　華　　民　　國　　111 　年　　5 　　月　　31　　日